【裁判字號】    89,家訴,39
【裁判日期】    890822
【裁判案由】    交付遺產
【裁判全文】
臺灣臺北地方法院民事判決  八十九年度家訴字第三九號
    原      告  丙○○
    訴訟代理人  甲○○
    被      告  行政院國軍退除役官兵輔導委員會台北市榮民服務處
                            設台北市○○○路一號
    法定代理人  乙○○      住台北市○○○路一號
    訴訟代理人  楊俊雄律師  住台北市○○路○段二二五號五樓之八
右當事人間請求給付遺產事件，本院判決如左：
    主    文
原告之訴駁回。
訴訟費用由原告負擔。
    事    實
甲、原告方面：
  一、聲明：
      被告應給繼承人張四維付原告新台幣五十萬元及自民國八十九年四月二十日起至清償
      日止，按周年利率百分之五計算之利息。訴訟費用由被告負擔。原告願供擔保請求宣
      告假執行。
  二、陳述：
    （一）訴外人張四維係退除役榮民，設籍台北市，十二年十二月二十五日生，湖南省沅
          陵縣人，在台並未再結婚，於八十六年五月十一日因病死亡，其繼承人全部為大
          陸地區人民，原告係訴外人即被繼承人張四維在大陸地區之女兒依法應為其唯一
          合法繼承人，承受其財產上之一切權利義務，被告為該被承人之法定管理人，被
          繼承人之所有財物已由被告收取管理中，原告持財團法人海峽交流基金會證明之
          原告與被繼承人間之親屬關係公證書，向被告表明繼承，被告卻無故拒絕給付遺
          產，為此提起本訴。。
    （二）被繼承人張四維曾與原告以書信聯絡，彼此關係甚佳。又被繼承人之年齡係因當
          年報考軍校所需，故意將年齡虛報小七歲，故依戶籍所載，原告僅與被繼承人張
          四維相差十四歲。原告確係被繼承人之女，此有族譜可證。
  三、證據：提出財團法人海峽交流基金會證明書、中華人民共和國湖南省沅陵縣公證處公
      證書、信函二件、張氏族譜節本、被繼承人之訃文等見為證，並聲請傳訊證人甲○○
      、張秋波。
乙、被告方面：
  一、聲明：
      如主文所示。
  二、陳述：
      原告所提出之親屬關係公證書所載與被繼承人之兵籍資料內容不符，且原告所提兩封
      寄與原告之書信，其寄信時間均係在該繼承人之妻死亡日期之後，惟書信內容卻仍一
      再提起其母云云，則顯示原告並非本件之繼承人，被告為善盡遺產管理人之職責自應
      拒付該筆遺產。
丙、本院依職權向內政部警政署入出境管理局調閱張四維、甲○○之入出境資料，並依職權
    向台北市團管區司令部調閱張四維之兵籍表。
    理    由
一、本件原告主張訴外人張四維係退除役榮民，設籍台北市，十二年十二月二十五日生，湖
    南省沅淩縣人，在台並未再結婚，於八十六年五月十一日因病死亡，其繼承人全部為大
    陸地區人民，原告係訴外人即被繼承人張四維在大陸地區之女兒，依法應為其唯一合法
    繼承人，承受其財產上之一切權利義務，被告則為該被繼承人之法定遺產管理人，現該
    被繼承人之所有財物已由被告收取管理中，原告持財團法人海峽交流基金會證明之原告
    與被繼承人間之親屬關係公證書，向被告表明繼承，被告卻無故拒絕給付遺產；被告則
    以原告所提出之親屬關係公證書所載與被繼承人之兵籍資料內容不符，且原告所提兩封
    寄原告之書信，其寄信時間均係在該繼承人死亡日期之後，惟書信內容卻仍一再提起其
    母云云，則顯示原告並非本件之繼承人，被告為善盡遺產管理人之職責自應拒付該筆遺
    產。
二、本件被告主張訴外人張四維係退除役榮民，死亡後無人繼承其遺產，爰依臺灣地區與大
    陸地區人民關係條例第六十八條第一項及該條第三項規定所訂定之退除役官兵死亡無人
    繼承遺產管理辦法第三條及第四條規定﹐為該被繼承人法定遺產管理人，此為原告所不
    爭執，堪信為真。
三、按依臺灣地區與大陸地區人民關係條例第七條規定：「在大陸地區製作之文書，經行政
    院設立或指定之機構或委託之民間團體驗證者，推定為真正」，臺灣地區與大陸地區人
    民關係條例施行細則第八條規定：「依本條例第七條規定推定為真正之文書，其實質上
    證據力，由法院或主管機關認定。文書內容與待證事實有關，且屬可信者，有實質上證
    據力。推定為真正之文書，有反證事實證明其為不實者，不適用推定」，又最高法院八
    十六年度台上字第八三二號判決認：「廣東縣梅縣公證處（九三）梅證字第一四三、一
    四四及一四五號公證書，雖經財團法人海峽交流基金會（以下稱海基會）驗證，謂係該
    縣公證處所核發無誤。然依台灣地區與大陸地區人民關係條例第七條及同條例施行細則
    第八條之立法精神以觀，各主管機關對於經海基會驗證之大陸地區公證書，仍應確實審
    查其實質內容之真實性與適法性。足見上開公證書雖經海基會驗證，亦不得認係公文書
    逕予採信」（本判決引自司法院法學資料檢索系統），是經海基會驗證之大陸地區公證
    書，其內容是否真實，法院仍應為實質上之調查。
四、本件原告主張伊為被繼承人張四維之女兒，依法有繼承該被繼承人遺產之權利，無非係
    以上述經海基會驗證之大陸地區公證書為證，查該經驗證之公證書所載之親屬列有其父
    為張民生、其母為張梅氏、配偶全先梅、原告為其女兒，惟該項記載既與本院依職權向
    台北市團管區司令部調閱張四維之兵籍表所記載之資料即：其父為張鋼端、其母為梅氏
    、妻金氏只訂婚未結婚，大不相同，則依諸前開說明，本件經海基會驗證之大陸地區公
    證書即不得認其為真正。雖原告提出族譜及證人甲○○、張秋波為證，惟經本院訊問結
    果，甲○○為原告之本件訴訟代理人，彼此利害關係攸關，且其在庭所證伊於八十年間
    因回大陸省親後，知道被繼承人配偶全先梅及其女兒即尚在人世，返國後告知張四維，
    張四維始於八十年及八十二年間返回大陸探親云云，惟證人所證述該二人因此入出境時
    間與本院職權向內政部警政署入出境管理局調閱張四維、甲○○之入出境資料並不相符
    ，所證即不可採信。至證人張秋波是否真正為該被繼承人之同鄉，又該族譜僅係旅台後
    裔所恭錄，均未據原告提出相當證據以資證明，該二項證據即不足採。
三、綜上所述，被告既否認原告為被繼承人張四維之繼承人，原告除大陸地區所出具之公證
    書、上述證人之證言及張氏族譜外，又不能舉證證明其係之合法繼承人，是其請求被告
    給付遺產即無理由，應駁回其訴。
四、結論：原告之訴為無理由，依民事訴訟法第七十八條、第八十五條第一項前段，判決如
    主文。
  中     華      民      國    八十九    年      八      月  二十二    日
                                             家事法庭法      官  彭南元
右正本係照原本作成。
如對本判決上訴，須於判決送達後二十日之不變期間內，向本院提出上訴狀。
中      華      民      國    八十九    年      八      月    三  十    日
                                                      書  記  官  莊雪嬌


司法院資訊處製作；財團法人民間司法改革基金會備份。
